【裁判字號】    97,上易,198
【裁判日期】    980224
【裁判案由】    侵權行為損害賠償
【裁判全文】
臺灣高等法院臺南分院民事判決    97年度上易字第198號
上   訴   人  甲○○
兼訴訟代理人  丙○○
被 上  訴 人  乙○○
上列當事人間請求侵權行為損害賠償事件，上訴人對於中華民國
97年6月30日臺灣臺南地方法院第一審判決（97年度訴字第280號
）提起上訴，本院於98年2月10日言詞辯論終結，判決如下：
    主  文
上訴駁回。
原判決主文第一項關於被上訴人給付金額誤載為「新臺幣壹萬柒
仟陸佰捌拾肆元」，應更正為「新臺幣壹萬柒仟柒佰貳拾元」；
另加計付息之起算日期，誤載為「自民國九十六年九月二十七日
起」，應更正為「自民國九十六年九月二十八日起」。
第二審訴訟費用，由上訴人負擔。
    事實及理由
一、按在第二審為訴之變更或追加，非經他造同意，不得為之。
    但民事訴訟法第255條第1項第2款至第6款情形，不在此限；
    又訴狀送達後，原告不得將原訴變更或追加他訴。但有下列
    各款情形之一者，不在此限．．．(二)請求之基礎事實同一者
    。(三)擴張或減縮應受判決事項之聲明者．．．民事訴訟法第
    446條第1項、第255條第1項第2、3款分別定有明文。所謂請
    求之基礎事實同一，係指變更或追加之訴與原訴之主要爭點
    有其共同性，各請求利益之主張在社會生活上可認為同一或
    關連，而就原請求之訴訟及證據資料，於審理繼續進行在相
    當程度範圍內具有同一性或一體性，得期待於後請求之審理
    予以利用，俾先後兩請求在同一程序得加以解決，避免重複
    審理，進而為統一解決紛爭者，即屬之。本件上訴人丙○○
    於本院係基於同一侵權行為之法律關係追加請求被上訴人應
    給付其每月減少之工作津貼共新台幣（下同）5萬元，其請
    求之基礎事實仍屬同一，且核屬擴張應受判決事項之聲明，
    依上揭規定，自應准許，合先敘明。
二、上訴人起訴主張：
（一）被上訴人於民國（下同）95年12月23日9時10分許，駕駛
      車牌號碼UN-7969號自用小客車，沿臺南市○區○○街143
      巷28弄由西向東方向行駛，行經該弄與開南街211巷三岔
      路口，貿然於停車後突然右轉，致該自用小客車擦撞及，
      斯時騎乘車牌號碼NJQ-989號重型機車，而附載其妻即上
      訴人甲○○，沿開南街211巷由北往南行駛之上訴人丙○
      ○右足踝，造成挫傷、擦傷、拉傷等傷害，且因本次交通
      事故致身心受創不能正常工作；上訴人甲○○得悉上訴人
      丙○○工作隨時不保，亦因此承受多重刺激，所患重度憂
      鬱症舊疾復發，於96年2月6日及同年7月20日2次服用過量
      藥物自殺，幸經搶救，始挽回性命。為此，依侵權行為損
      害賠償之法律關係，提起本件訴訟，請求如下之項目及金
      額：
    (甲)上訴人丙○○部分：
    醫療費4,280元：
      上訴人丙○○於本件車禍發生時，為避免乘坐在機車上之
      妻兒受到被上訴人汽車撞擊而彈飛出去，乃全身重心集結
      於右腳，忍痛硬撐住機車，全身重心集結於右腳，經送至
      奇美醫院急診部以X光檢查結果，除右腳皮肉傷外，並無
      骨折，乃先做傷口消毒與點滴止痛，並打上石膏，預約翌
      日再至骨科複診，以診斷神經或筋骨有無受傷，惟當日上
      訴人丙○○返家後腰椎劇痛，翌日依約至骨科及神經科複
      診後，發現腰椎拉傷，需持續治療及復健，乃以中西醫診
      療復健。又因上訴人丙○○在本件交通事故發生後不能正
      常工作，長期請假，影響業績，隨時有被解職之可能，而
      被上訴人又拒不理賠，經多次調解破裂，致上訴人丙○○
      精神狀態極不穩定，而求助精神科門診治療，已支付醫藥
      費3,890元及購買復健所需拐杖之費用390元。
    看護費30,000元：
      上訴人丙○○受有右側腳踝及身體挫傷，經奇美醫院骨科
      醫師門診後認為最少需要休養2個月以上，並需要有人協
      助日常起居行動。上訴人丙○○自95年12月24日起至96年
      1月23日止共30日，生活無法自理，由上訴人甲○○負責
      看護，爰請求看護費30,000元。
    不能工作損失156,000元：
      上訴人丙○○任職於國票綜合證券股份有限公司永康分公
      司（以下簡稱國票證券永康分公司）業務員，因本件車禍
      受傷請假3個月，且不能外出拜訪客戶，嚴重影響業績，
      受有薪資及業績損失156,000元。
    將來喪失工作損失60萬元：
      上訴人丙○○為任職國票證券永康分公司業務員，每月須
      擔負分公司業績的壓力。本件車禍後，上訴人丙○○經由
      總公司副總及上司委婉告知，因其車禍請假3個月，業績
      無法達到公司要求，要有隨時被迫解職的心理準備，倘因
      此遭解職，日後恐不易在金融業找到理想工作。基此，被
      上訴人應賠償上訴人丙○○1年薪資損失60萬元。
    精神慰撫金40萬元：
      上訴人丙○○因本件車禍受傷嚴重，陸續出現神經挫傷等
      後遺症，需定期求助於精神科醫師，精神甚感痛苦，爰請
      求40萬元之精神上損害賠償。
    (乙)上訴人甲○○部分：
    醫藥費13,024元：
      上訴人甲○○得悉其夫即上訴人丙○○車禍後工作隨時不
      保，深受多重刺激，所患重度憂鬱症舊疾復發，於96年2
      月6日及同年96年7月20日2次服藥，並經精神科醫生診療
      復健，已支付醫藥費13,024元。
    看護費72萬元：
      上訴人甲○○自96年2月份起計2年期間，由父母長期照料
      ，每月支出約3萬元之看護費，2年計72萬元。
    精神慰撫金40萬元：
      上訴人甲○○本患有重度憂鬱症，在奇美醫院精神科醫師
      長期追蹤之下逐步穩定病況，但因上訴人丙○○於本件車
      禍治療期間可能隨時被解職乙事所引起壓力，造成其精神
      無法穩定而再度發病，截至目前為止，仍在持續治療中，
      但無法有效預防自殺意圖。基此，請求賠償精神慰撫金40
      萬元。
（二）並聲明：(1)被上訴人應給付上訴人丙○○1,190,000元，
      及自刑事附帶民事起訴狀繕本送達翌日起至清償日止，按
      週年利率百分之10計算之利息。(2)被上訴人應給付上訴人
      甲○○893,000元，及自民事起訴狀繕本送達翌日起至清
      償日止，按週年利率百分之10計算之利息。(3)第一、二審
      訴訟費用由被上訴人負擔。(4)願供擔保請准宣告假執行（
      原審判決被上訴人應給付上訴人丙○○醫療費1,760元、
      拐杖費390元、精神慰藉金2萬元，並按過失比例給付上訴
      人共計17,684元，及自96年9月27日起至清償日止，按週
      年利率百分之5計算之利息，而駁回上訴人等其餘之訴。
      上訴人丙○○就其敗訴之醫療費2,130元、精神慰藉金38
      萬元共382,130元部分提起上訴，並追加請求減少工作能
      力之損失5萬元，其餘看護費3萬元、不能工作損失156,00
      0元、將來工作損失60萬元等敗訴部分，並未上訴而告確
      定；另上訴人甲○○就其敗訴之醫療費15,914元、精神慰
      藉金40萬元共415,914元部分提起上訴，其餘看護費48萬
      元敗訴部分，並未上訴而告確定；被上訴人就其敗訴17,6
      84元部分，並未提起上訴，亦已確定，是本院僅就上訴人
      上訴部分審酌）。
（三）嗣於本院補陳：因車禍後不能向公司請太多假，所以必須
      在下午2點股市收盤後，才能去就診，且上訴人甲○○因
      本件車禍重度憂鬱症復發，上訴人丙○○沒時間去拜訪客
      戶，所以績效減少，自96年10月份起至97年7月30日被迫
      離職止計10個月，每月減少5,000元績效津貼，共計5萬元
      ，連同一審敗訴之醫療費2,130元，精神慰藉金38萬元，
      共計請求被上訴人應再給付432,130元。另上訴人甲○○
      僅就一審敗訴之醫療費15,914元、精神慰藉金40萬元，共
      415,914元提起上訴，其餘看護費部分並未上訴。
（四）並為上訴聲明：(1)原判決不利於上訴人部分廢棄。(2)上開
      廢棄部分，被上訴人應再給付上訴人丙○○432,130元，
      給付上訴人甲○○415,914元，及均自96年9月27日起至清
      償日止，按週年利率百分之10計算之利息。(3)第一、二審
      訴訟費用均由被上訴人負擔。
三、被上訴人則以：
（一）本件車禍發生前，被上訴人駕車行經肇事地點巷口欲右轉
      ，車速很慢，並顯示右轉方向燈，此時上訴人丙○○騎乘
      機車違規超載上訴人甲○○及其女兒駛來，見被上訴人所
      駕自小客車之車頭已駛出巷口，卻仍強行繼續向前行駛，
      致被上訴人自小客車之車牌下緣擦撞上訴人丙○○右腳踝
      ，但機車並未倒下，機車上之乘客即上訴人甲○○及其女
      兒亦未倒地，亦未受傷。
（二）上訴人丙○○與被上訴人就本件交通事故均有過失責任。
      上訴人丙○○僅受有右腳裸擦傷，並無其他傷情，除上訴
      人丙○○於95年12月23日在奇美醫院之醫藥費收據不爭執
      外，其餘收據概與本件車禍無關。且上訴人丙○○所受傷
      害僅係皮肉擦傷，根本不須請假，車禍後均正常上班，並
      無生活不能自理需人看護之必要。另上訴人甲○○於本件
      車禍並未受傷，其原所患憂鬱症係此次遭上訴人丙○○毆
      打後復發，心情不佳，憤而自殺，與本件車禍無關，故其
      請求被上訴人支付醫藥費、看護費及精神慰撫金，為無理
      由。
（三）嗣於本院補陳：上訴人丙○○所任職之公司亦回函說明薪
      資、績效係依據個人工作表現，公司對其工作上之處置，
      完全與車禍無關。因大環境不佳、景氣差、股市跌等等，
      方是影響上訴人丙○○工作績效之原因。加上本件車禍是
      95底的事，與上訴人丙○○96、97績效成績，在時間上相
      差太遠，應無影響，更與97年底被解聘無關。
（四）並於本院為答辯聲明：(1)上訴駁回。(2)第二審訴訟費用由
      上訴人等負擔。
四、兩造對於下列事項，並不爭執，堪信為實：
  (一)被上訴人於95年12月23日9時10分許，駕駛車牌號碼UN-7969
    號自用小客車，沿臺南市○區○○街143巷28弄由西向東方
    向行駛，行經該弄與開南街211巷三岔路口欲右轉時，疏未
    注意貿然右轉，致該自用小客車車牌擦撞及，斯時騎乘車牌
    號碼NJQ-989號重型機車，而附載其妻即上訴人甲○○，沿
    開南街211巷由北往南行駛之上訴人丙○○右足踝，造成挫
    傷、擦傷、拉傷等傷害。
  (二)被上訴人所犯過失傷害案件，經台灣台南地方法院檢察署檢
    察官以96年度調偵字第777號聲請簡易判決處刑，由原審法
    院以96年度交簡字第2693號判處拘役40日，減為拘役20日確
    定。
五、上訴人主張被上訴人於上開時地，駕駛車牌號碼UN-7969號
    自用小客車，疏未注意貿然右轉，擦撞及騎乘車牌號碼NJQ-
    989號重型機車之上訴人丙○○右足踝，造成挫傷、擦傷、
    拉傷等傷害，因而主張被上訴人應就本件交通事故負全部過
    失責任，並賠償上訴人丙○○、甲○○等人之損害等情，則
    為被上訴人所否認，並以上開情詞為辯，是本件兩造爭執之
    事項在於：(一)被上訴人就本件車禍之發生有無過失責任？上
    訴人丙○○是否與有過失? 其過失比例如何? 有無過失相抵
    原則之適用？(二)上訴人所受之傷害或損害，與被上訴人之過
    失行為，是否客觀上有相當因果關係？被上訴人應否負侵權
    行為責任？(三)上訴人得請求被上訴人賠償之損害項目及金額
    為何？茲說明如下：
（一）被上訴人於95年12月23日9時10分許，駕駛車牌號碼UN-79
      69號自用小客車，沿臺南市○區○○街143巷28弄由西向
      東方向行駛，行經該弄與開南街211巷三岔路口欲右轉時
      ，本應注意行經無號誌路口，其行向道劃有「停」字之標
      線指示，應停止讓幹道車先行，及轉彎車應讓直行車先行
      ，竟疏未注意，貿然右轉，適有上訴人丙○○騎乘車牌號
      碼NJQ-989號重型機車，沿開南街211巷由北往南行駛，亦
      疏未注意行經無號誌之交岔路口，未依其行向道劃有「慢
      」之標線指示減速慢行，二車發生擦撞，致上訴人丙○○
      人車倒地，並因而受有右足踝挫傷、擦傷、扭傷、拉傷等
      情，業據上訴人提出奇美醫院診斷證明書3紙及百合中醫
      診所診斷證明書1紙為證（見原審卷第63至65頁、第67頁
      ），且經本院依職權調閱本院96年度交簡字2693號被上訴
      人過失傷害刑事案件卷宗核閱屬實，並有道路交通事故現
      場圖、道路交通事故調查報告表(一)、(二)及警察蒐證現場照
      片14幀附於上開刑事卷宗（見警卷第12-18頁、26-28頁）
      可參。
（二）按汽車行駛至交岔路口，其行進、轉彎，應依下列規定：
      「二行至無號誌或號誌故障而無交通指揮人員指揮之交岔
      路口，支線道車應暫停讓幹線道車先行。七轉彎車應讓直
      行車先行。」道路交通安全規則第102條第1項第2、7款定
      有明文。「慢」字，用以警告車輛駕駛人前面路況變遷，
      應減速慢行。「停」標字，用以指示車輛至此必須停車再
      開。道路交通標誌標線號誌設置規則第163條第1項、第17
      7條第1項規定甚明。上訴人丙○○與被上訴人分別領有普
      通重型機車及普通小型車駕駛執照，且為汽機車駕駛人，
      為有駕駛經驗之人，對於上開道路交通安全規則及道路交
      通標誌標線號誌設置規則自應知之甚詳。本件車禍發生時
      ，天候晴、有日間自然光線、路面有舖裝柏油、乾燥無缺
      陷、無障礙物、視距良好、速限時速40公里、肇事地點為
      市區道路○○○路口內、無號誌、無分向設施、未繪設車
      道線、未繪設快慢車道分隔線、無路面邊線等情節，此亦
      有上開道路交通事故調查表(一)附於上開刑事卷宗可參，足
      認兩造並無不能注意之情事，被上訴人竟疏於注意暫停讓
      幹道直行車先行，率然通過路口，堪認其有過失，至為明
      確，上訴人亦疏未注意減速慢行，二車因而發生擦撞，故
      兩造就本件交通事故之發生均有過失，亦堪認定。
（三）被上訴人雖就本件交通事故之發生主張並無過失，惟依上
      開刑事卷宗所附道路交通事故現場圖顯示：本件車禍發生
      地點為開南街143巷28弄與開南街211巷口，該處為無號誌
      岔路口，速限40公里/小時，上訴人丙○○行駛之開南街
      211巷為幹線道，車道路寬6.3公尺，被上訴人行駛之開南
      街143巷28弄為支線道，車道路寬4.9公尺，車禍發生後，
      兩造均無明顯車損；上訴人騎乘之機車未倒地，被上訴人
      駕駛之自小客車停放在開南街143巷28弄與開南街211巷口
      ，自小客車頭已駛出開南街211巷口0.8公尺，車頭朝東稍
      偏南，自小客車頭距開南街143巷28弄道路邊線1.1公尺，
      車尾距開南街143巷28弄道路邊線1.4公尺等情加以綜合判
      斷，應係二車行經無號誌交岔路口，被上訴人駕駛之自小
      客車行駛在支線道，上訴人丙○○騎乘之機車行駛在幹線
      道，被上訴人右轉時，未暫停讓幹道車之直行車先行，上
      訴人丙○○騎乘機車行駛在幹線道上，亦疏未減速慢行，
      因而肇致本件車禍，雙方自均屬有過失。且本件刑事責任
      部分，被上訴人遭臺灣臺南地方法院檢察署檢察官以96年
      度調偵字第777號聲請簡易判決處刑，並經原審法院以96
      年度交簡字第2693號判處拘役20日確定在案，是以，上訴
      人丙○○所受之傷害與其及被訴人之過失行為，客觀上衡
      之，確有相當因果關係，堪可認定。基上，本院認被上訴
      人右轉時未暫停讓幹道車之直行車先行，固可歸責，惟上
      訴人丙○○騎乘機車行駛在幹線道上疏未減速慢行，亦應
      負擔百分之20之過失責任，始為公允。
六、按因故意或過失，不法侵害他人之權利者，負損害賠償責任
    ；違反保護他人之法律，致生損害於他人者，負賠償責任；
    汽車、機車或其他非依軌道行駛之動力車輛，在使用中加損
    害於他人者，駕駛人應賠償因此所生之損害。但於防止損害
    之發生，已盡相當之注意者，不在此限；不法侵害他人之身
    體或健康者，對於被害人因此喪失或減少勞動能力或增加生
    活上之需要時，應負損害賠償責任；不法侵害他人之身體、
    健康、名譽、自由、信用、隱私、貞操，或不法侵害其他人
    格法益而情節重大者，被害人雖非財產上之損害，亦得請求
    賠償相當之金額；民法第184條第1項前段、第191條之2、第
    193條、第195條第1項分別定有明文。本件上訴人所受之傷
    害與被上訴人之過失行為，客觀上確有相當因果關係，已如
    前述。則上訴人依上開規定請求被上訴人予以賠償損失，自
    屬有據。茲就上訴人請求之項目及數額應否准許，分述於下
    ：
（一）上訴人丙○○部分：
    醫療費用：
    1.上訴人丙○○主張其因本件車禍受有傷害，支出醫療費用
      3,890元及復健所需拐杖390元，並提出奇美醫院收費收據
      、百合中醫診所收據、估價單為憑（見原審卷第53-62頁
      、132頁）。經審核上訴人丙○○提出之奇美醫院收費收
      據、百合中醫診所收據，其中奇美醫院於95年12月23日、
      95年12月25日醫療費用共計1,510元，及百合中醫診所於9
      5年12月26日、95年12月27日、97年1月3日、97年1月5日
      、97年1月8日就診費用共計250元，以上總計1,760元（計
      算式：1,510+250＝1,760元）係屬醫療必需費用。又上訴
      人丙○○受有右足踝挫傷、擦傷、扭傷、拉傷等情，於治
      療期間有使用拐杖協助步行之必要，則其支付390元購買
      拐杖1枝，此花費核屬必要醫療費用。綜上，上訴人丙○
      ○請求之醫藥費2,150元（計算式：1,760+390＝2,150元
      ）範圍內，應予准許，逾此範圍，則屬無據，不予准許。
    2.被上訴人雖抗辯上訴人丙○○僅受有右足裸皮肉擦傷，除
      奇美醫院95年21月23日醫療費用為必要費用外，其餘支出
      與本件車禍無關乙節。然查，上訴人丙○○確因本件車禍
      受傷，於95年12月23日至奇美醫院急診，經診治為右腳踝
      疼痛及麻木，雖無骨折，但基於保護及固定，急診醫師採
      用護木石膏固定，此為合理之醫療。又上訴人丙○○於同
      日離院後，復於95年12月25日、96年1月2日至奇美醫院門
      診治療右踝挫傷，並採用保守治療，此治療與其於92年間
      之門診病情無關。其後，上訴人丙○○於96年1月29日、9
      6年3月14日、96年4月11日因車禍導致急性心理壓力反應
      ，接受3個月藥物治療等情，有奇美醫院97年4月17日（97
      ）奇醫字第1936號函附病情摘要可稽（見原審卷第162頁
      ）；另上訴人丙○○自95年12月26日起至96年1月10日止
      ，因右小腿挫傷、腰部挫傷至百合中醫診所治療，百合中
      醫診所出具之診斷證明書醫師囑言欄記載「患者95年12月
      24日因車禍意外，導致右小腿挫傷、腰部挫傷，須2個月
      復健」，其中「患者95年12月24日因車禍意外」等語係依
      據患者自述記載，另病患於95年12月26日前未曾至本院就
      診等情，亦有該診所覆函及病歷處方紀錄在卷可稽（見原
      審卷第137-140頁），則上訴人丙○○指稱: 被上訴人汽
      車撞到我的腳踝，撞擊力大，我為了保護小孩及太太，用
      我的左腳撐住，導致腰部受傷云云（見原審訴字卷第130
      頁），乃屬片面之詞，尚乏實據，不足採信。因此，上開
      腰部挫傷，難遽認係因本件車禍所造成的。基上，足認上
      訴人丙○○於95年12月23日發生本件車禍後，受有右足踝
      之傷，於95年12月23日、95年12月25日至奇美醫院治療，
      於95年12月26日、95年12月27日、97年1月3日、97年1月5
      日、97年1月8日、96年1月9日、96年1月10日至百合中醫
      診所治療，此部分之就診費用，自屬醫療必需費用。故被
      上訴人上開抗辯，非全然有據，不足採取。
    減少之績效津貼5萬元：
      上訴人丙○○主張其因本件車禍長期請假，業績不佳，且
      上訴人甲○○因本件車禍重度憂鬱症復發，上訴人丙○○
      沒時間去拜訪客戶，所以績效減少，自96年10月份起至97
      年7月30日被迫離職止10個月，每月減少5,000元績效津貼
      ，共計5萬元，亦應由被上訴人負責賠償云云。惟查，上
      訴人丙○○任職於國票綜合證券股份有限公司永康分公司
      ，擔任業務專員，實際工作內容為證券業務員，其薪獎係
      依當月市場日均值與被上訴人丙○○之當月淨業績等變數
      計算；上訴人丙○○自95年12月24日起至97年4月16日止
      ，僅於96年2月15日至96年2月16日指定排休2日、於96年3
      月28日下午指定排休2小時、於96年5月8日下午指定排休2
      小時、97年3月19日特休半日、97年3月31日特休半日；而
      其於發生本件車禍當年度即95年間6月至12月，每月薪獎
      約23,000元至26,000元不等，車禍當月即95年12月薪獎為
      24,361元，96年1月至96年6月每月薪獎大致為24,000元等
      情，此有國票綜合證券股份有限公司97年5月5日國證經字
      第0970005189號函檢具票證券公司員工基本資料表、請假
      紀錄及永康丙○○93-96年所得等在卷足參（見原審卷第1
      97-200頁），足證上訴人丙○○在本件車禍發生後，並無
      長期請假之情事，且自本件車禍後，上訴人丙○○每月薪
      獎與車禍發生前相當，其業績並未受到影響。上訴人雖另
      舉所任職之國票證券永康分公司96年9月3日工作改善通知
      書為證（見本院卷第160-161頁），惟由該改善通知書內
      容以觀，並不能證明上訴人業績不佳與本件車禍有關，且
      本件車禍發生於95底，與上訴人丙○○96、97年因績效不
      佳，每月少領5,000元績效津貼之情事，在時間上相差太
      遠，衡諸情理，其業績應無受本件車禍之不良影響之可能
      ，故客觀上衡之，應無相當因果關係，從而上訴人丙○○
      此部分之請求，自屬無據，不應准許。
    精神慰撫金40萬元：
      按慰藉金之賠償須以人格權遭遇侵害，使精神上受有痛苦
      為必要，其核給數額之標準固與財產上損害之計算不同，
      然非不可斟酌加害程度、兩造之身分、地位、家庭經濟能
      力，暨上訴人所受痛苦之程度等一切情狀核定相當之數額
      。本件上訴人丙○○因本件車禍受有右足踝之傷害，其主
      張被上訴人之侵權行為，致精神上蒙受相當之痛苦，堪可
      認定。是以，上訴人請求被上訴人賠償其所受非財產上之
      損害即精神慰撫金，核屬有據。而查，上訴人丙○○所受
      之傷並不嚴重，其為台南高工電子設備修護科畢業，擔任
      國票證券永康分公司業務員，月薪約2萬餘元，於95年間
      有薪資所得347,957元，名下並無不動產；被上訴人為研
      究所畢業，擔任大學講師，月薪約6萬5千元，於95年間薪
      資及股利所得計874,851元，名下有房屋5筆、土地7筆、
      汽車2輛及投資，合計資產約9,938,416元等情，業據兩造
      陳明在卷，並有兩造稅務電子閘門財產所得調件明細表、
      國票證券公司員工基本資料表及永康丙○○93-96年所得
      等在卷可按（見原審訴字卷第11-28頁、198、200頁）。
      本院依兩造之身分、資力及上訴人所受之傷害程度等情，
      認上訴人丙○○請求慰撫金於20,000元之範圍內尚無不當
      ，應予准許，逾此部分之請求，為不合理，不應准許。
    綜上，上訴人丙○○得請求賠償之損害金額為22,150元【
      計算式：2,150（醫療費）+20,000元（精神慰撫金）=22,
      150元】。
（二）上訴人甲○○部分：
    按「當事人主張有利於己之事實者，就其事實有舉證之責
      任。其因侵權行為所生之損害賠償請求權，以行為人有故
      意或過失不法侵害他人之權利為成立要件；倘行為人否認
      有故意或過失，即應由請求人就此利己之事實舉證證明；
      若請求人先不能舉證以證實自己主張之事實為真實，則行
      為人就其抗辯事實即令不能舉證，或所舉證據尚有疵累，
      亦應駁回請求人之請求」，民事訴訟法第277條前段及最
      高法院17年上字第917號判例參照。本件上訴人毛利惠主
      張其因本件車禍受有受有損害之事實，依舉證責任分配之
      原則，自應就其受有損害，及損害與被上訴人上開肇致車
      禍之行為有客觀上相當因果關係等要件負舉證責任。
    上訴人甲○○主張其於事發當時為上訴人丙○○駕駛機車
      上乘客，於本件車禍發生後得悉上訴人丙○○工作隨時不
      保而承受多重刺激，所患重度憂鬱症舊疾復發，於96年2
      月6日及同年96年7月20日2次服藥過量，爰請求醫療費用
      之損害及精神慰撫金，並提出奇美醫院診斷證明書、奇美
      醫院醫療費用收據為證（見原審卷第69至92頁），惟經原
      審及本院就上訴人甲○○之病情向上訴人就診之奇美醫院
      函詢結果，該院函覆：「個案於94年1月7日初診，診斷為
      精神官能性憂鬱症，經本院細心問診，調整藥物和支持心
      理治療，病況漸穩定。自96年1月12日病況復發，情緒不
      穩定，於96年2月6日和96年7月20日因憂鬱症復發，重度
      、自殺企圖到本院急診治療，主訴先生95年12月23日車禍
      事件引起心理壓力憂鬱情緒，及自殺企圖，服藥過量。」
      等語，此有奇美醫院97年4月17日（97）奇醫字第1936號
      函、97年11月13日（97）奇醫字第6159號函附病情摘要、
      病歷等在卷可憑（見原審卷第163頁、本院卷第77-104頁
      ）。茲查，本件車禍發生時間為95年12月23日，距上訴人
      甲○○96年1月12日復發時間約有將近20日期間，且據上
      開奇美醫院病情摘要表顯示，上訴人本有憂鬱症病史，是
      上訴人病情復發與本件車禍間是否有客觀上相當因果關係
      ，非無疑義，至於上訴人所提出之奇美醫院診斷書及病情
      摘要表雖均載有：上訴人「主訴」先生95年12月23日車禍
      事件引起心理壓力導致憂鬱症復發等情，然該部分事實既
      係源自上訴人主訴而來，難憑為認定上訴人甲○○憂鬱症
      復發與本件車禍有相當因果關係之依據。此外，上訴人甲
      ○○復無法舉證以證明有客觀上相當因果關係存在乙情，
      從而其請求被上訴人給付醫藥費、看護費、精神慰撫金等
      ，均屬無據，應予駁回。
七、再按損害之發生或擴大，被害人與有過失者，法院得減輕賠
    償金額，或免除之，民法第217條第1項定有明文。且該條規
    定之目的，在謀求加害人與被害人間之公平，故在裁判上法
    院得依職權減輕或免除之（最高法院85年台上字第1756號判
    例參照）。茲查，被上訴人與上訴人丙○○駕車行經無號誌
    交岔路口，被上訴人駕駛之自小客車行駛在支線道，上訴人
    丙○○騎乘之機車行駛在幹線道，被上訴人右轉時，未暫停
    讓幹道車之直行車先行，上訴人丙○○騎乘機車行駛在幹線
    道上，亦疏未減速慢行，因而肇事。故而被上訴人辯稱：上
    訴人就本件車禍發生亦有過失，應減輕其賠償金額等語，並
    無不合。本件車禍發生，上訴人丙○○應負2/10之過失責任
    ，被上訴人應負8/10之過失責任，已如前述。準此，上訴人
    丙○○得請求被上訴人賠償之金額計17,720元（計算式：22
    ,150元×8/10＝17,720元；原判決誤算為「17,684元」）。
八、又按給付無確定期限者，債務人於債權人得請求給付時，經
    其催告而未為給付，自受催告時起，負遲延責任。其經債權
    人起訴而送達訴狀，或依督促程序送達支付命令，或為其他
    相類之行為者，與催告有同一之效力；遲延之債務，以支付
    金錢為標的者，債權人得請求依法定利率計算之遲延利息；
    應付利息之債務，其利率未經約定，亦無法律可據者，週年
    利率為5％，民法第229條第2項、第233條第1項前段、第203
    條分別定有明文。本件上訴人依侵權行為損害賠償之法律關
    係請求被上訴人損害賠償，其給付無確定期限，且係以支付
    金錢為標的，依上開規定，上訴人一併請求被上訴人給付自
    起訴狀繕本送達翌日，即96年9月28日（原判決誤載為「27
    日」）起至清償日止，按週年利率5％計算之利息，有送達
    證書1紙在卷可稽（見附民卷第42頁），亦屬有據，應予准
    許，逾此部分，為無理由，不予准許。
九、綜上所述，上訴人丙○○本於侵權行為之法律關係，請求被
    上訴人應給付上訴人丙○○17,720元，及自刑事附帶民事起
    訴狀繕本送達翌日即96年9月28日起至清償日止，按週年利
    率百分之5計算之利息，為有理由，應予准許；逾此部分之
    請求為無理由，應予駁回，其假執行之聲請即失所附麗，應
    併予駁回。另上訴人甲○○本於侵權行為之法律關係，請求
    被上訴人給付，亦無理由，不應准許。原審就上開不應准許
    部分為上訴人敗訴之判決，及駁回其假執行之聲請，並就上
    訴人丙○○勝訴部分，依職權宣告假執行，另依被上訴人之
    聲請酌定相當擔保金額，而為免假執行之宣告，經核於法並
    無不合。上訴人上訴意旨仍執陳詞，指摘原判決上開為上訴
    人敗訴之判決，及駁回其假執行之聲請等部分有不當之處，
    併追加請求績效津貼5萬元，求予廢棄改判准如上訴聲明，
    為無理由，應駁回其上訴。
十、按判決如有誤寫、誤算或其他類此之顯然錯誤者，法院得依
    聲請或依職權以裁定更正；其正本與原本不符者，亦同；民
    事訴訟法第232條第1項定有明文。查原審判決正本主文第一
    項關於被上訴人給付金額誤載為「新臺幣壹萬柒仟陸佰捌拾
    肆元」，另加計付息之起算日期誤載為「自民國九十六年九
    月二十七日起」，均有顯然錯誤，應分別予以更正為「新臺
    幣壹萬柒仟柒佰貳拾元」、「自民國九十六年九月二十八日
    起」。
十一、本件事證已臻明確，兩造其餘攻擊、防禦及舉證，經審酌後
    核與本院心證形成與判決結果均無影響，爰不另一一論述，
    附此敘明。
十二、據上論結，本件上訴為無理由，依民事訴訟法第449條第1項
    、第232條第1項、第78條、第85條第1項前段，判決如主文
    。
中    華    民    國    98    年     2    月    24    日
                  民事第四庭    審判長法  官  王惠一
                                      法  官  林永茂
                                      法  官  王浦傑
上為正本係照原本作成。
不得上訴。
中    華    民    國    98    年     2    月    24    日
                                      書記官  廖英琇


司法院資訊處製作；財團法人民間司法改革基金會備份。
